臺灣高等法院臺南分院刑事判決　　　　　　九十一年度交上易字第二八九號　　Ｃ
　　　上　訴　人　臺灣雲林地方法院檢察署檢察官
　　　上　訴　人
　　　即　被　告　甲　○　○
　　　輔　佐　人
　　　即被告之子　乙　○　○
　　　選任辯護人　鐘　為　盛
右上訴人因被告過失傷害案件，不服臺灣雲林地方法院九十年度交易字第二三七號中
華民國九十一年一月九日第一審判決（起訴案號：臺灣雲林地方法院檢察署九十年度
偵字第一四一三號），提起上訴，本院判決如左：
      主      文
原判決撤銷。
甲○○從事業務之人，因業務上之過失傷害人致重傷，處有期徒刑柒月。緩刑參年。
      事      實
一、甲○○平素駕駛自小貨車載運蔬菜農作至市場販賣，駕駛為其附隨業務，為從事
    業務之人，於民國（下同）九十年二月二十二日上午，駕駛車牌號碼５Ｍ–１２
    ８２號自小貨車，沿雲林縣二崙鄉○○路往西螺方向（由南往北）行駛，於同日
    十時二十分許，途經上開路段與仁和路交岔路口處，原應注意汽車行駛時，駕駛
    人應注意車前狀況，並與前車之間保持隨時可以煞停之安全距離，以避免危險發
    生，而依當時天候晴、日間自然光線、視距良好，且該道路路面為柏油路、無缺
    陷、無障礙物，又無其他客觀上不能注意之情事，其能注意，竟疏未注意，及時
    發現欲在該交岔路口左轉加油，而行駛於同路段同方向快車道、因路口紅燈暫停
    於林車前之己○○所騎車牌號碼ＭＧＲ－３４７號機車，後載其妻丁○○，嗣發
    現時已閃避不及，致其所駕上開自小貨車之右前方保險桿自後擦撞己○○所騎上
    開機車之左後方鐵質護架及擋泥板，使己○○及丁○○二人因而人車失控倒地，
    己○○因而受有左腿挫傷、丁○○受有顱內出血等傷害，丁○○雖經送醫急救手
    術後，仍左側肢體癱瘓，目前呈半植物人狀態。甲○○於偵查機關未發覺上開事
    實以前，主動向到場處理之員警陳政賢自首而受裁判。
二、案經甲○○自首暨己○○訴請雲林縣警察局西螺分局報請臺灣雲林地方法院檢察
    署檢察官偵查起訴。
      理      由
一、右揭事實，訊據上訴人即被告甲○○（下稱被告）固坦承有於右揭時、地駕駛上
    開自小貨車與被害人己○○所騎後載丁○○之機車發生擦撞，致使被害人二人受
    有前揭事實欄所載之傷害，惟矢口否認有何過失傷害之犯罪事實，並辯稱：伊並
    不是自後撞上他（指被害人），當時伊駕車在快車道行駛，被害人己○○騎機車
    在伊之右側慢車道平行行駛中，突然左彎擦撞被告自小貨車之右前方，不完全是
    被告過失等語（見原審卷第一一０頁）。辯護人亦辯稱：本件事故係由於被害人
    騎機車突然侵入被告車道而發生，故被告應無過失云云。
二、惟查：
（一）前揭犯罪事實，業據被害人己○○迭次指訴綦詳，核與事故發生當時跟在被告
      後方同方向行駛之目擊証人戊○○結証之情節一致，並有警察局道路交通事故
      調查報告表在卷可稽。（見警訊卷第五頁、第七頁、偵查卷第七頁）又被告平
      素駕駛自小貨車，載運蔬菜農作至西螺市場販賣，亦為被告於偵查中直承務農
      ，於原審調查時直陳伊車收集紙箱欲到田裡載菜等情屬實（見原審卷第二四頁
      ），被告之子即證人林福忠亦陳稱伊另有發財車送瓦斯（按被告父子另開設瓦
      斯行），本輛（小貨車）是伊父親於農忙時載農作物去西螺市場販賣，回程時
      載紙箱回來發生車禍可據（見本院九十一年三月八日訊問筆錄）。而被告於本
      院復供稱伊當時係載運裝置農作之紙箱（見本院同上筆錄），足見被告係以駕
      駛為附隨業務，而為從事業務之人。
（二）且肇事後，被害人所騎機車係向左倒地乙節，為被告所自承，核與被害人之指
      訴一致，又觀上開被害人所騎機車之擋泥板外之鐵質護架之兩側固定焊接處、
      左手把煞車握把及左前支臂變型已斷裂、支架左偏、左後方有黑色擦撞痕跡、
      被告三、四九噸中華小貨車，車右前方護板亮片有擦撞痕跡延伸右車門一條舊
      刮痕、保險桿右端塑膠套有舊刮痕、保險桿霧燈上方有小刮痕、牌照上方有舊
      刮痕等情，業經原審勘驗明確，並製有勘驗筆錄及照片十七幀在卷可按（見原
      審卷第八十頁、第八四頁以下），應係由於機車倒地時與地面碰撞所致，被害
      人機車確向左倒地乙節，足以認定；証人戊○○於原審証稱被害人係向右倒地
      乙節，應係其因緊急救人未詳為觀察所產生之錯誤，此部分証言與事實不符，
      為無可採。又本件事故後，被害人上開機車擋泥板外之鐵質護架之兩側固定焊
      接處、及左前支臂業已變型斷裂、並向左偏斜，該機車之左後方燈飾上方護板
      處並有黑色擦撞痕跡，而該護架及擦撞痕跡核與被告所駕上開自小貨車之前保
      險桿右端黑色塑膠護套之高度相符，且該護套上並有舊擦撞刮痕，亦經原審勘
      驗比對明確，有上開勘驗筆錄及照片可參。以上開兩車之高度、擦撞痕跡、與
      被害人之機車向左傾倒，而該機車之護架仍向左傾斜，和該護架斷裂之情形，
      及被告自承係其所駕自小貨車之右前方擦撞被害人等情以觀，本件事故應係由
      於被告上開自小貨車之右前方保險桿黑色護套處，自後擦撞被害人所騎上開機
      車之左後方護架，使護架向下掉落後，繼續擦撞該機車之左後方護板，使被害
      人機車失控倒地之事實，足以認定，台灣省嘉雲區車輛行車事故鑑定委員會鑑
      定意見亦同此認定，有該委會九十年六月二十一日嘉鑑字第九００五七四號鑑
      定意見書在偵查卷（見偵查卷第二八頁以下）可佐。證人戊○○亦於本院到庭
      證稱：紅燈時被害人停車，被告從後面來停不下來，要閃避，閃不及才撞到的
      等情，亦與上開鑑定報告相符（見本院九十一年三月二十九日訊問筆錄第四頁
      ）。即被告聲請再送請中央警察大學鑑定結果，亦認被告未注意前行之機車行
      車狀況，並與之保持隨時可以煞停之距離，致跨越中央分向限制線，由後擦撞
      前行之被害人機車，為肇事原因，被害人己○○所駕重機車無肇事因素，亦可
      資佐證。
（三）又以肇事現場被害人機車之刮地痕及倒地之油漬位置已接近馬路中央之分向線
      （即行駛方向快車道偏左處），有本件道路交通事故調查報告表現場圖及照片
      五幀在警卷可按，並非在靠近慢車道處，及上開被害人機車之擦撞位置係在該
      機車之左後方等情以觀，被告及辯護人辯稱本件事故係被害人己○○騎機車自
      慢車道突然左彎擦撞被告之自小貨車所致云云，與上開跡証不符，不足採信。
      另被告肇事後其自小貨車係自被害人機車之左側超越，並停在對向車道乙節，
      亦有上開現場圖及照片可按，另參酌被告自小貨車上開擦撞位置係在前保險桿
      之右端之情節，應係被告駕駛未注意車前狀況，致未適時發現在其車前方同向
      行駛、因紅燈暫停之被害人，嗣發現被害人人車時，已煞車不及，故急速左轉
      方向盤意圖閃避，惟仍於其保險桿右端擦撞被害人之機車，足以認定，此觀証
      人戊○○結証稱當時係紅燈，被告從後面撞到被害人，被告有向左閃避等語，
      益徵明確。至於該証人又証稱係被告車子的右邊側面撞到被害人的身體乙節，
      因與上開二車之擦撞位置不符，且該自小貨車最突出部分係該車之保險桿，而
      保險桿之高度與被害人之身體高度不符，不可能由車身側面直接擦撞被害人之
      身體，故該部分之証詞，應係自証人位置角度觀察所產生之誤差所致。另起訴
      意旨及台灣省車輛行車事故覆議鑑定委員會九十年八月二十一日府覆議字第九
      ０一五二二號函，認係被告駕駛自小貨車，行經號誌管制交岔路口跨越分向限
      制線違規超車時未保持安全間隔肇事云云，亦與前開事實不符，核無可採。
（四）又被告所駕上開自小貨車右前方銀色護板中間（離地面約一百公分）處雖有舊
      擦撞痕，然該處離被害人所騎機車坐墊僅高約二十公分，且上開護板原屬光亮
      面，而該擦撞痕已呈粗糙面，亦經原審勘驗比對明確，核與一般成年人乘坐機
      車時頭部之高度不符，且難以想像原屬光亮面之護板與同屬光亮面之安全帽擦
      撞後會呈現粗糙之痕跡，故証人即現場處理之員警陳政賢証稱該擦撞痕應係與
      被害人丁○○之安全帽擦撞產生之痕跡云云，與上開經驗法則不符，亦不足採
      信。又被告及辯護人辯稱上開護板上方後照鏡座旁（離地面約一百一十五公分
      ）之舊刮痕處，係被害人騎機車突然左轉侵入被告快車道時，該機車左把手及
      手煞車握把擦撞該處所致云云。然經原審履勘比對結果，二者之高度亦不吻合
      ，有上開勘驗筆錄及照片可稽；再者，該自小貨車之刮痕係深細之單線刮痕，
      亦經原審勘查無誤，應屬硬質尖銳器具所致，與辯護人所指上開被害人機車部
      位之質地不同，且與前揭被告係自後擦撞之事實不符，故亦無足採。另被害人
      己○○當時騎機車行駛該處，係欲左轉加油而停車等待綠燈乙節，業據被害人
      於偵訊中陳述明確，且該處交岔路口左側確有加油站乙節，亦據証人陳政賢証
      述屬實，雖被害人在原審勘驗雙方之車輛時改稱當時係欲右轉回家，因右側慢
      車道停有車輛始行駛快車道云云，為無可採，均併此敘明。
（五）另被害人己○○及丁○○二人因本件交通事故分別受有左腿挫傷及顱內出血等
      傷害，而丁○○經送醫急救手術後，仍左側肢體癱瘓，目前呈半植物人狀態等
      情，亦有被害人提出之財團法人天主教若瑟醫院、私立中國醫藥學院附設醫院
      及益民醫院出具之診斷証明書五紙在偵查及審理卷可佐（見警訊卷第九頁、第
      十頁、偵查卷第十頁至第十三頁），且為被告所不爭執，足信無訛。被告駕駛
      上開自用小貨車自後擦撞被害人己○○所騎前開機車肇事，致被害人二人分別
      受有上揭之傷害，足以認定。
三、按車輛行駛時，駕駛人應注意車前狀況，並與前車保持安全距離，以避免危險發
    生，為道路交通安全規則第九十四條第一、三項所明文規定。且查，肇事當時天
    候晴、日間自然光線、視距良好，該道路路面為柏油路、無缺陷、無障礙物等情
    ，有上開道路交通事故調查報告表各項記載足供參考，並有現場照片可按，被告
    於右揭時地本應注意遵守上開規定，且依當時情形，又無其他客觀不能注意之情
    事，其能注意，竟疏未注意，致未能及時發現被害人二人所騎乘之機車，使其所
    駕該自小貨車之右前保險桿自後擦撞上開被害人機車之左後方護架及擋泥板，造
    成被害人人車失控倒地，並分別受有如事實欄所載前開傷害，顯有過失，足以認
    定。且行駛中之自小貨車自後擦撞機車，在一般情形下均足以使機車駕駛及乘客
    人車失控倒地，被害人等並受有前揭之傷害，被告之過失應與被害人之傷害間有
    相當之因果關係。綜上所述，本件事証已臻明確，被告之犯行洵堪認定，應予依
    法論科。
四、按本件被害人丁○○因本件車禍事故受有顱內出血之傷害，雖經送醫急救手術後
    ，仍左側肢體癱瘓，目前呈半植物人狀態等情，已如前述，核已符合刑法第十條
    第四項第六款規定其他於健康，有重大難治之重傷害；又對於受有顱內出血之傷
    害可能引發肢體癱瘓之加重結果，為一般人所能預見，被告心神狀態正常，自可
    能預見。又被告平素駕駛自小貨車載運蔬菜農作至市場販賣，駕駛為其附隨業務
    ，為從事業務之人。核被告所為，係同時觸犯刑法第二百八十四條第二項前段之
    過失傷害罪（被害人己○○部分）及同項後段之因業務上之過失傷害人致重傷罪
    （被害人丁○○部分）。被告以一過失行為，造成被害人己○○及丁○○二人分
    別受有前開傷害，為想像競合犯，應從一重論以上開因業務上之過失傷害人致重
    傷罪。起訴意旨認被告係犯同條第一項前段之過失傷害罪嫌，容有誤會，然本院
    認定之犯罪事實與檢察官所起訴者，其基本事實相同，應由本院變更檢察官所引
    應適用之法條。另本件事故發生後，被告於偵查機關未發覺犯罪前，主動向到場
    處理之員警坦承肇事，業據証人陳政賢於原審結証無誤，被告自首而受裁判，應
    依刑法第六十二條之規定減輕其刑。
五、原審以被告事證已臻明確，因予論罪科刑，固非無見，惟查被告既係平素以自小
    貨車載運蔬菜農作至市場販賣，駕駛為其附隨業務，應為從事業務之人，已如上
    述，原判決未予認定，已有未洽。又被告與被害人已於本院達成和解，賠償被害
    人合計新台幣三百萬元，且有雙方成立之和解書附卷可稽，亦為原審未及審酌。
    檢察官上訴意旨以被害人呈半植物人狀態，事發至今支出之相關醫療費用不貲，
    被告迄未給付分文賠償，而指摘原判決量刑過輕，固已失其依據。又被告於本院
    否認犯罪指摘原判決不當，雖亦不足採，惟原判決既有可議，無從維持，自仍應
    由本院將原判決撤銷改判。爰併審酌被告並無犯罪前科記錄，有台灣雲林地方法
    院檢察署刑案資料查註紀錄表及本院被告全國前案紀錄表可稽，素行尚佳，及被
    告之過失程度、被害人二人所受之前揭傷害，及被告犯罪後之態度等一切情狀，
    量處如主文所示之刑，以資懲儆。末查被告並無前科，未曾受有期徒刑以上刑之
    宣告，此有本院被告全國前案紀錄表暨臺灣雲林地方法院檢察署刑案資料查註紀
    錄表可據，本件因被告年紀已高，犯罪後於本院審理中已與被害人達成和解，取
    得被害人親屬即告訴代理人丙○○之諒解，有丙○○於本院之證述可據，經此偵
    審程序及科刑之宣告後，當知所警惕，而無再犯之虞，本院因認前開所宣告之刑
    ，以暫不執行為適當，併予宣告緩刑三年，以啟自新。
據上論結，應依刑事訴訟法第三百六十九條第一項前段、第三百六十四條、第二百九
十九條第一項前段、第三百條，刑法第二百八十四條第二項、第五十五條、第六十二
條前段，第七十四條第一款，罰金罰鍰提高標準條例第一條前段，判決如主文。
本案經檢察官曾銘芳到庭執行職務。
中    華    民    國      九十一      年      九      月    三十        日
                                  臺灣高等法院臺南分院刑事第三庭
                                      審判長法官  黃    崑    宗
                                            法官  葉    居    正
                                            法官  莊    俊    華
右正本證明與原本無異。
不得上訴。
                                      法院書記官  廖    明    娟
中    華民    國      九十一      年      十      月      一        日
附錄法條：
刑法第二百八十四條：因過失傷害人者，處六月以下有期徒刑、拘役或五百元以下罰
                    金，致重傷者，處一年以下有期徒刑、拘役或五百元以下罰金
                    。
                    從事業務之人，因業務上之過失傷害人者，處一年以下有期徒
                    刑、拘役或一千元以下罰金，致重傷者，處三年以下有期徒刑
                    、拘役或二千元以下罰金。
